臺灣高等法院交通事件裁定　　　　　　　　 94年度交抗字第169號
抗　告　人　甲○○
即受處分人
上列抗告人因違反道路交通管理處罰條例案件，不服臺灣士林地
方法院中華民國94年1月7日裁定（93年度交聲字第1627號），提
起抗告，本院裁定如下：
    主  文
抗告駁回。
    理  由
一、本件抗告意旨略以：抗告人於民國93年8月7日17時25分，駕
    駛車牌BM-4556號自用小客車，駛經北二高木柵路段被公路
    警察攔停告知超速，因案發當時該路段有多輛車輛同時併行
    行駛，而其車是以時速90公里左右行駛，因車內載有貨物，
    根本未超速，當時其告知舉發之員警，然該員警不予理會。
    抗告人對未依時間驗車及駕照過期之情事不爭執，惟警察所
    使用之雷射光束儀器未配置照相功能及實據，其準確性之判
    別，完全由人為告知數字，並未提供佐證如相片，對於抗告
    人行車超速之舉發，難以令抗告人信服，為此提起抗告云云
    。
二、按汽車駕駛人，有持逾期之駕駛執照駕車者，處600元以上
    1, 200元以下罰鍰，並禁止其駕駛；汽車行駛於高速公路或
    幣3,000元以上6,000元以下罰鍰，分別於道路交通管理處罰
    條例第22條第1項第6款、第33條第1項定有明文。再汽車駕
    駛人違反道路交通管理處罰條例第33條者，除依各該條規定
    之罰鍰處罰外，並予各記違規點數1點，道路交通管理處罰
    條例第63條第1項第1款亦定有明文。
三、經查，原審卷附舉發機關內政部警政署國道公路警察局第六
    警察隊於93年10月7日以公警6（9）刑訴字第0930000674號
    函覆原處分機關之說明中表示：「二、有關任務編組第九警
    察隊以公警局交字第Z00000000號違規單舉發BM-445自小客
    車違規乙案..... 查執勤員警稱：於93年8月7日17時25分在
    國道三號北上15公里處，以雷射槍測得乙部BM-4556號自小
    客車違規超速，時速114公里／小時，超速24公里／小時（
    限速90公里／小時）。經指揮該車停於路肩受檢，告知郝君
    其違規事實並索閱駕照核對無誤後依法掣單。本隊使用之雷
    射測速槍係針對行駛中之車輛採『單一鎖定』，以雷射光束
    （顯示幕中會出現紅點）直接瞄準違規車輛測得該車車速，
    屬『單點單台』之測速方式，且雷射測速槍均有國際檢驗合
    格證明文件，並經本國法院公證，該儀器雖未配有照相功能
    ，但其準確性無庸置疑。三、另有關公警局交字第Z00000
    000 號違規單所舉發車號BM-445號，經查確係BM-4456號車
    ，於同案Z00000000號違規單所舉發同時、地由甲○○所駕
    駛，僅因執勤員警於掣單時漏植號牌全部號碼，惟違規屬實
    ，對於本案執勤掣單員警本隊已給予適當行政處分，惠請貴
    所協助更正後，依權責裁罰」可知，抗告人雖辯稱其於前揭
    時地並無「超速」之違規，惟其違規行駛之事實，經本件交
    通違規事件逕行製單舉發之執勤員警舉證歷歷，並有抗告人
    於舉發單位之舉發違反道路交通管理事件通知單上簽名，衡
    情本案違規事實舉發之警員，僅係依法執行交通勤務之公務
    員，與抗告人素不相識，復無怨隙，自無故意誣陷抗告人之
    必要，故其所為之舉發違規事實，應堪採信，且其執行公權
    力之行為，應受法律上之保護，再者，交通警員掣單舉發違
    反道路交通管理處罰條例所列之違規事實，本質上為行政處
    分，係公務員基於職務上權力，依法就特定之具體事件所為
    具有公法上效果之單方行政行為，基於公務員為公法上行為
    具有公信力之原則，該行政處分當可被推定為真正，其據以
    依法處分之事實認定亦為正確無誤，此與民事訴訟法第三百
    五十五條第一項規定：「文書，依其程式及意旨得認作公文
    書者，推定為真正。」之情形相同，本此公信原則，乃立法
    者賦予行政機關制定違反道路交通事件統一裁罰標準及處理
    細則，使執勤警員得當機處分，以達其維護交通秩序、公眾
    安全之行政目的。反之，若謂公務員一切行政行為均需預留
    證據以證其實，則國家行政勢必窒礙難行，據此刑事訴訟法
    就犯罪證據有關之規定中，與屬行政秩序罰之交通違規裁罰
    本質不合之部分，自不在準用之列，從而本件抗告人既未就
    執勤員警之舉發有誤提出相關證據以供調查，本院復查無何
    證據足資證明舉發員警有捏造事實違法取締之情事，則執勤
    警員本其維護交通秩序、公眾安全職責所為之舉發，自應受
    到合法、正確之推定。抗告人雖辯稱：警察所使用之雷射光
    束儀器未配置照相功能及實據，其準確性之判別，完全由人
    為告知數字，未提供佐證如相片，舉發難以令抗告人信服云
    云。然查，本件警察所使用之雷射測速槍係針對行駛中之車
    輛採『單一鎖定』，以雷射光束（顯示幕中會出現紅點）直
    接瞄準違規車輛測得該車車速，屬『單點單台』之測速方式
    ，且雷射測速槍均有國際檢驗合格證明文件，並經本國法院
    公證，該儀器雖未配有照相功能，但其準確性無庸置疑。此
    有內政部警政署國道公路警察局第六警察隊93年10月7日公
    警6（9）刑訴字第0930000674號函附於原審卷可按。是雷射
    測速槍既有機器之限制，防止人為操作誤差，又查無舉發員
    警刻意誣陷之情事，舉發員警既已當場將該雷射測速槍之測
    速結果交由抗告人觀看，抗告人亦不否認其情，且舉發當時
    確實是鎖定抗告人所有之自小客車，已如前述，系爭處分業
    據載明違規時地，已得特定舉發之違規事實及其時、地；再
    者，交通異議事件除照片外，測速速值等科學證據，亦有證
    據能力，非不得結合其他證據資為認定事實之依據，抗告人
    所辯自不足採。本件事證明確，抗告人之違規行為，堪以認
    定。從而原處分機關依道路交通管理處罰條例第22條第1項
    第6款及第33條第1項之規定，裁處抗告人罰鍰新臺幣4,800
    元，並依同條例第63條第1項記違規點數1點，扣繳駕照等，
    核無不當。原審因認抗告人異議為無理由，予以駁回。綜上
    ，本件抗告人仍執前詞提起抗告，指摘原裁定不當，並無理
    由，應予駁回。
四、據上論結，應依道路交通管理處罰條例第89條、道路交通案
    件處理辦法第２６條，刑事訴訟法第412條，裁定如主文。
中　　華　　民　　國　　94　　年　　3 　　月　　15　　日
　　　　　　　　　    交通法庭  審判長法　官  蔡永昌
　　　　　　　　　　　　　　　　　　  法　官  蔡國在
　　　　　　　　　　　　　　　　　　  法　官  張正亞
以上正本證明與原本無異。
不得再抗告。
                                      書記官  鄭信昱
中　　華　　民　　國　　94　　年　　3 　　月　　15　　日
